臺灣高等法院民事裁定
109年度家抗字第31號
抗  告  人  許哲維  

代  理  人  練家雄律師                    
相  對  人  吳基正  
上列當事人間離婚等事件，抗告人對於中華民國109年1月20日臺
灣新竹地方法院108年度婚字第257號、108年度家親聲字第371號
裁定提起抗告，本院裁定如下： 
    主  文
原裁定廢棄。
    理  由
一、本件抗告意旨略以：伊與相對人婚後原居住在臺南共同生活
    ，嗣於民國107年3月間，伊因工作之故，攜未成年子女搬至
    新竹居住，兩造因此分居兩地。分居後，兩造就未成年子女
    之扶養費、教養方式及探視無法達成共識，溝通過程充滿謾
    罵及怨懟，致婚姻失去互信基礎，無法維繫婚姻，而伊居住
    地即新竹市乃訴之原因事實發生地，原法院就本件離婚之訴
    及酌定未成年子女權利義務之行使、給付扶養費即有管轄權
    。原裁定逕認原法院就本件訴訟無管轄權，依職權裁定移送
    臺灣屏東地方法院（下稱屏東地院），實有違誤，茲提起本
    件抗告，請求廢棄原裁定等語。
二、按管轄權之有無，應依原告主張之事實，按諸法律關於管轄
    之規定而為認定，與其請求是否成立無涉（最高法院65年台
    抗字第162號判例意旨參照）。次按確認婚姻無效、撤銷婚
    姻、離婚、確認婚姻關係存在或不存在事件，專屬下列法院
    管轄：一、夫妻之住所地法院。二、夫妻經常共同居所地法
    院。三、訴之原因事實發生之夫或妻居所地法院，家事事件
    法第52條第1 項定有明文。並參諸其立法意旨略以：「依民
    法第1002條規定：『夫妻之住所，由雙方共同協議之；未為
    協議或協議不成時，得聲請法院定之。法院為前項裁定前，
    以夫妻共同戶籍地推定為其住所』，故原則上夫妻住所為同
    一。然現今婚姻形態多樣，婚姻事件中有爭執而提起訴訟之
    夫妻，或經常居住於共同戶籍地以外之處所，或無共同戶籍
    地，或無法依上開民法規定達成協議，亦未聲請法院定住所
    地，或常已各自分離居住，故為因應時代變遷及婚姻態樣多
    元化的現象，爰以夫妻之住所地、經常共同居所地、訴之原
    因事實發生之夫或妻居所地之法院定專屬管轄法院」。是離
    婚訴訟係以競合管轄之方式定其專屬管轄法院，故兩造之住
    所地法院、經常共同居所地法院、訴之原因事實發生之夫或
    妻居所地法院對於本件離婚訴訟，均有管轄權，且依家事事
    件法第51條準用民事訴訟法第22條規定，原告得任向其中一
    法院起訴，即屬適法。
三、經查，抗告人主張兩造婚後於臺南共同生活，嗣因工作之故
    而攜未成年子女搬至新竹市居住生活，兩造分居後就未成年
    子女照顧、探視事宜發生爭執，而無法維繫婚姻等情，有起
    訴狀、line通訊軟體對話紀錄截圖、臉書文字截圖、照片等
    件為證（見原法院108年度婚字第257號卷〈下稱婚字卷〉第9
    頁至第23頁、第27頁至第31頁、第37頁至第67頁、本院卷第
    21頁至第45頁），而相對人現居住在屏東縣一節，有個人戶
    籍資料查詢結果、民事聲請狀等件可憑（見婚字卷第79頁、
    第161頁）。則依抗告人主張之事實，新竹市乃本件離婚訴
    訟之原因事實發生之妻居所地，揆諸前開說明，原法院就抗
    告人所提離婚訴訟即有管轄權，抗告人自得向原法院合併請
    求酌定未成年子女權利義務之行使、給付扶養費。是本件離
    婚訴訟及酌定未成年子女權利義務之行使或負擔、給付扶養
    費之非訟事件，原法院既有管轄權，即不得逕移送屏東地院
    。從而，抗告意旨指摘原裁定不當，求予廢棄，為有理由，
    爰將原裁定予以廢棄，發回原法院續為適法之處理。
四、據上論結，本件抗告為有理由，爰裁定如主文。 
中　　華　　民　　國　 109　　年　　3 　　月　　20　　日
                    家事法庭
                        審判長法  官 林玉珮
                              法  官 徐淑芬
                              法  官 朱美璘 
正本係照原本作成。
本裁定除以適用法規顯有錯誤為理由外，不得再抗告。如提起再
抗告，應於收受送達後10日內委任律師為代理人向本院提出再抗
告狀。並繳納再抗告費新臺幣１千元。
中　　華　　民　　國　　109 　年　　3 　　月　　23　　日
    　　　　　　　　　　　　　書記官 蔡宜蓁